臺灣橋頭地方法院民事裁定
111年度消債職聲免字第12號
聲請人即債　張麗娟　000000000000000000000000000000000000
務人000000000000000000000000000000000000000000000000000
00000000000000000000000000000000000000000000000000
代  理  人　陳靜娟律師(法律扶助律師)　　 
上列聲請人即債務人因消費者債務清理事件聲請免責，本院裁定
如下：
    主  文
聲請人即債務人張麗娟不免責。
    理  由
一、按法院為終止或終結清算程序之裁定確定後，除別有規定外
    ，應以裁定免除債務人之債務；法院裁定開始清算程序後，
    債務人有薪資、執行業務所得或其他固定收入，扣除自己及
    依法應受其扶養者所必要生活費用之數額後仍有餘額，而普
    通債權人之分配總額低於債務人聲請清算前2年間，可處分
    所得扣除自己及依法應受其扶養者所必要生活費用之數額者
    ，法院應為不免責之裁定。但債務人證明經普通債權人全體
    同意者，不在此限；債務人有下列各款情形之一者，法院應
    為不免責之裁定。但債務人證明經普通債權人全體同意者，
    不在此限：一、於七年內曾依破產法或本條例規定受免責。
    二、故意隱匿、毀損應屬清算財團之財產，或為其他不利於
    債權人之處分，致債權人受有損害。三、捏造債務或承認不
    真實之債務。四、聲請清算前二年內，因消費奢侈商品或服
    務、賭博或其他投機行為，所負債務之總額逾聲請清算時無
    擔保及無優先權債務之半數，而生開始清算之原因。五、於
    清算聲請前一年內，已有清算之原因，而隱瞞其事實，使他
    人與之為交易致生損害。六、明知已有清算原因之事實，非
    基於本人之義務，而以特別利於債權人中之一人或數人為目
    的，提供擔保或消滅債務。七、隱匿、毀棄、偽造或變造帳
    簿或其他會計文件之全部或一部，致其財產之狀況不真確。
    八、故意於財產及收入狀況說明書為不實之記載，或有其他
    故意違反本條例所定義務之行為，致債權人受有損害，或重
    大延滯程序，消費者債務清理條例(下稱消債條例)第132條
    、第133條、第134條分別定有明文。
二、本件聲請人前向金融機構辦理保證契約、信用卡契約等，致
    積欠無擔保債務共計新臺幣（下同）6,976,853元（見本院 
    民國110年6月10日橋院嬌110年度司執消債清司顯字第34號
    債權表），因無法清償債務，於109年7月23日向本院聲請前
    置調解，嗣因無清償能力而調解不成立，於同年8月27日聲
    請清算，本院以109年度消債清字第136號裁定聲請人自110
    年4月20日16時起開始清算程序，復經本院司法事務官就聲
    請人財產進行清算結果，普通債權人共獲分配38,337元，再
    經本院司法事務官以110年度司執消債清字第34號裁定清算
    程序終結確定等情，此經本院依職權調閱上開案件卷宗查明
    無訛，應堪信為真實。
三、經查：
(一)聲請人現任職於藝林生物科技股份有限公司(下稱藝林公司)
    ，自陳每月薪資約26,000元，依其提出之109年3月至10月薪
    資單所示，此期間所得扣除勞、健保費後共為242,098元，
    平均每月收入30,262元。再聲請人現勞工保險投保於藝林公
    司，投保薪資每月27,600元，109年申報所得共364,533元，
    核每月平均所得30,378元等情，有財產及收入狀況說明書、
    勞保局被保險人投保資料查詢、綜合所得稅各類所得資料清
    單、稅務電子閘門財產所得調件明細表、聲請人提出之薪資
    單等件附卷可證。則查無聲請人有其他收入來源，且聲請人
    提出之薪資單計算之平均月收入與其109年度全年申報所得
    核算金額相近，則以較高之每月30,378元核算其自110年4月
    20日開始清算後之固定收入，應能反映真實收入狀況。
(二)按債務人必要生活費用，以最近一年衛生福利部或直轄市政
    府所公告當地區每人每月最低生活費一點二倍定之；受扶養
    者之必要生活費用，準用第一項規定計算基準數額，並依債
    務人依法應負擔扶養義務之比例認定之，消債條例第64條之
    2第1項、第2項分別定有明文。至支出部分，聲請人主張需
    扶養父母，每月支出扶養費4,000元。按直系血親相互間，
    互負扶養之義務，民法第1114條第1款定有明文。查聲請人
    父母名下無財產，107年、108年均無申報所得，惟每月各領
    有身障補助5,065元，其父親另每月領有國民年金102元等情
    ，有戶籍謄本、綜合所得稅各類所得資料清單、全國財產稅
    總歸戶財產查詢清單、稅務電子閘門財產所得調件明細表、
    領取補助之存摺內頁及高雄市政府社會局社會福利平台查詢
    資料等附卷可證。扶養費用部分，依消債條例第64條之2第1
    、2項，並參照民法第1118、1119條規定，其負扶養義務之
    程度，亦應考量其目前身負債務之窘境，所負擔之扶養義務
    能力，自非比一般，在無其他更為詳實之資料可供佐證之情
    形下，故本院認以110年度高雄市最低生活費標準之1.2倍16
    ,009元為標準，則與3名手足分擔扶養費後，聲請人每月應
    支出扶養費應以5,447元為度(計算式：(16,009×2-5,065-5,
    065-102)÷4＝5,447)。聲請人就此主張支出4,000元，較上開
    核算標準為低，可以採納。至聲請人個人日常生活必要費用
    部分，審酌聲請人負債之現況，基於社會經濟活動之互賴及
    誠信，該日常生活所需費用，自應節制開支，不得有超越一
    般人最低生活標準之享受，否則反失衡平，本院依消債條例
    第64條之2第1項，參酌衛福部社會司所公告歷年最低生活費
    標準，110年度高雄市最低生活費標準13,341元之1.2倍為16
    ,009元，則聲請人每月最低生活費除有特殊情形並有證據證
    明者外，自宜以此為度，始得認係必要支出。聲請人主張每
    月個人必要生活費為21,995元，高於上開標準甚多，其所列
    食膳費、保險費高達8,000元、4,000元，然未釋明較高支出
    之必要性，是本院認仍應以上開最低生活費用標準1.2倍列
    計其必要生活費用，始為妥適。是聲請人於本院裁定開始清
    算程序後，其每月固定收入30,378元扣除扶養費用4,000元
    及聲請人自己所必要生活費用16,009元後，尚有餘額，符合
    消債條例第133條前段之規定。
(三)另聲請人於聲請調解前2年間(107年7月至109年6月)收入部
    分，依聲請人提出之財產及收入狀況說明書所載，此期間均
    任職於藝林公司，由聲請人107年度申報薪資所得342,526元
    計算，其107年每月平均所得28,544元，與其勞工保險投保
    薪資27,600元相近，是聲請人107年7月至12月所得以上開平
    均所得計算，應與真實相符，則聲請人該期間收入應為171,
    264元(計算式：28,544×6個月=171,264)。又依聲請人109年
    申報所得364,533元計算，其109年月平均所得為30,378元，
    前已敘及，則以此金額列計聲請人109年1、2月薪資所得，1
    09年3月至6月則依其提出之薪資單核算所得，其109年1月至
    6月所得應共為176,313元(計算式：30,378+30,378+28,753+
    28,771+27,058+30,975=176,313)。由上計算聲請人107、10
    9年收入結果，加計聲請人108年申報所得共343,578元，此
    期間聲請人收入合計為691,155元，洵堪認定。而聲請人此
    期間之扶養費用以每月4,000元計算，此期間聲請人扶養費
    用支出共96,000元(計算式：4,000×24個月=96,000)。另聲
    請人個人必要生活費用，則以107年至109年高雄市最低生活
    費用標準1.2倍計算，此期間聲請人必要生活費用共計376,1
    16元(計算式：15,529×6個月+15,719×18個月=376,116)。是
    可認債務人於聲請調解前2年內之可處分所得691,155元，扣
    除其扶養費96,000元、個人必要生活費用376,116元後，尚
    有餘額219,039元，而聲請人之債權人於清算結果，普通債
    權人共獲分配38,337元，顯低於上開餘額，依消債條例第13
    3條之規定，法院即應為不免責之裁定，是本件符合消債條
    例第133條本文所定應不免責之情形。另本院復查無聲請人
    有消債條例第134條所列各款應不免責事由，且債權人亦未
    另提出聲請人有何符合消債條例第134條各款所規定之事證
    供本院參酌，故應認聲請人並無消債條例第134條所定不免
    責事由之存在。
四、綜上所述，聲請人既有消債條例第133條本文所定不應免責
    之事由存在，復未經普通債權人全體同意其免責，揆諸首揭
    規定，本件應予聲請人不免責，爰裁定如主文。至法院為不
    免責之裁定確定後，聲請人繼續工作並清償債務，達消債條
    例第133條規定之數額，且各普通債權人受償額均達其應受
    分配額，或各普通債權人受償額均達其債權額之20％以上者
    ，依消債條例第141條或142條之規定，可再行聲請法院裁定
    免責，附此敘明。　
中　　華　　民　　國　 111　　年　　3 　　月　　31　　日
              　　        民事庭　法　官　薛博仁
以上正本係照原本作成。
如不服本裁定，應於裁定送達後10日內，以書狀向本院提出抗告
，並繳納抗告費新臺幣1千元。
中　　華　　民　　國　 111　　年　　3 　　月　　31　　日
                    　　　      　書記官　郭南宏
附錄法條: 
消費者債務清理條例第141條第1項
債務人因第一百三十三條之情形，受不免責之裁定確定後，繼續
清償達該條規定之數額，且各普通債權人受償額均達其應受分配
額時，得聲請法院裁定免責。
消費者債務清理條例第142條
法院為不免責或撤銷免責之裁定確定後，債務人繼續清償債務，
而各普通債權人受償額均達其債權額之百分之二十以上者，法院
得依債務人之聲請裁定免責。
前條第三項規定，於債務人依前項規定繼續清償債務，準用之。
附表：
普通債權人 債權額 (新臺幣) 債權比率 清算程序受償金額 (新臺幣) 依第141條繼續清償可再聲請免責之數額 (新臺幣) 國泰世華商業銀行股份有限公司 1,052,433 15.08% 5,783 27,248 彰化商業銀行股份有限公司 5,843,890 83.76% 32,111 151,356 高雄銀行股份有限公司 71,634 1.03% 394 1,862 中華電信股份有限公司臺灣南區電信分公司 8,896 0.13% 49 236 合計 6,976,853 100% 38,337 180,702